臺灣高等法院刑事裁定
                109年度聲再字第559號
再審聲請人
即受判決人  安定偉


上列再審聲請人即受判決人因過失傷害案件，對於本院109年度
上易字第1507號，中華民國109年12月9日第二審確定判決（臺灣
新北地方法院109年度審易字第52號，起訴案號：臺灣新北地方
檢察署108年度偵字第37118號），聲請再審，本院裁定如下：
    主  文
再審之聲請駁回。 
    理  由
一、聲請再審意旨略以：因重要證據漏未審酌，依刑事訴訟法第
    421條規定聲請再審，而原確定判決認聲請人犯罪，係因地
    院及高院均已判定告訴人陳業翔受傷照片，右側上下2個犬
    齒痕係該犬隻左側上下2個犬齒造成，並認為吻合。但告訴
    人傷照圖中右側有上下2個犬齒傷痕，而其左側亦有明顯片
    狀傷痕，合計明確顯示計有3處傷，而聲請人安定偉所養之
    犬隻其左側上下牙的左側已空無一物，不會造成任何傷害，
    但告訴人所受傷害圖片卻出現在犬齒痕的左側，明顯說明該
    傷痕不是聲請人安定偉之犬隻造成，此點在地院及高院的狀
    紙均有提出，但未獲審理。法院堅持犬齒與傷照圖相互吻合
    ，有無注意到還有一片狀傷，其相關位置合併後是否吻合？
    還是犬齒與傷照圖左右邊的關係發生誤解？因認有足生影響
    於判決之重要證據漏未審酌而聲請再審云云。
二、按所謂重要證據，係指該證據就本身形式上觀察，固不以絕
    對不須經過調查程序為條件，但必須顯然可認為足以動搖原
    有罪確定判決，而為受判決人應受無罪、或免訴、或輕於原
    審所認定之罪名方可，如不足以推翻原審所認定罪刑之證據
    ，即非足生影響於原判決之重要證據。次按新修正刑事訴訟
    法第420條主要針對原條文中第1項第6款規定，增列「新事
    實」，並明定「新事實或新證據」存在之時點，另刪除該條
    第1項第6款「確實」二字，大幅放寬該款聲請再審規定之適
    用。而同法第421條關於不得上訴於第三審法院之案件，就
    足以影響判決之重要證據漏未審酌，得聲請再審之規定，雖
    然未同時配合修正，且其中「重要證據」之法文和上揭新事
    證之規範文字不同，但涵義其實無異，應為相同之解釋；從
    而，聲請人依憑其片面、主觀所主張之證據，無論新、舊、
    單獨或結合其他卷存證據觀察，綜合判斷之評價結果，如客
    觀上尚難認為足以動搖第二審確定判決所認定之事實者，同
    無准許再審之餘地（詳最高法院104年度台抗字第125號裁定
    意旨參照）。末按有罪之判決確定後，為受判決人之利益聲
    請再審，必其聲請之理由合於刑事訴訟法第420條第1項所定
    情形之一或第421條有足生影響於判決之重要證據漏未審酌
    者，始准許之。又因發現新事實或新證據，單獨或與先前之
    證據綜合判斷，足認受有罪判決之人應受無罪、免訴、免刑
    或輕於原判決所認罪名之判決者，為受判決人之利益，得聲
    請再審。第1項第6款之新事實或新證據，指判決確定前已存
    在或成立而未及調查斟酌，及判決確定後始存在或成立之事
    實、證據，同法第420條第1項第6款及第3項定有明文。至同
    法第421條所稱「重要證據漏未審酌」，係指重要證據業已
    提出，或已發現而未予調查，或雖調查但未就調查之結果予
    以判斷並定取捨而言；其已提出之證據而被捨棄不採用，若
    未於理由內敘明其捨棄之理由者，亦應認為漏未審酌。對於
    本條「重要證據漏未審酌」之見解，實與刑事訴訟法第420
    條第3項規定之再審新證據要件相仿，亦即指該證據實質之
    證據價值未加以判斷者而言（詳最高法院107年度台抗字第3
    41號裁定意旨參照）。
三、經查：
（一）本院109年度上易字第1507號確定判決（下稱原確定判決
      ），係綜合聲請人安定偉供述其飼養之黑色土狗在前述時
      間、地點以鼻處碰到告訴人右大腿，且供承告訴人遭咬後
      ，有立即向聲請人表示應該要繫狗繩，但聲請人沒理告訴
      人等情相合，佐以告訴人陳翔業之證述、新北市立聯合醫
      院108 年9 月27日診斷證明書1 紙、新北市立聯合醫院10
      9年1 月22日新北醫歷字第1093520623號函檢送之告訴人
      當天病歷資料1 份、錄影監視器光碟1 片、監視器錄影畫
      面翻拍照片共26張、現場及傷勢照片共6 張及原審法院就
      上開監視器錄影畫面所為之勘驗筆錄1 份等一切證據資料
      ，且經法院當庭勘驗現場之監視錄影畫面，結果亦顯示：
      該犬即張口撲向告訴人，再下一秒該狗的口鼻前端碰觸告
      訴人右大腿（後方）後，狗的嘴巴隨即合攏。而告訴人於
      該犬口鼻前端碰觸後，即留有「上下排列」之2 個齒痕，
      且於同日11時29分許至新北市立聯合醫院接受治療，經醫
      師診斷為「經狗咬傷右大腿後側，開放性咬傷，初期照護
      （Dog biteover right thigh .L/W over back of right
       thigh .Openbite ,right thigh ,initial encounter）
      」、「淺部創傷處理小於5 公分」，護理紀錄也載有「狗
      咬傷右大腿內側」一語，並由醫院開立處方、接受破傷風
      疫苗注射一情，有前述新北市立聯合醫院函送之當天病歷
      紀錄存卷足憑，顯見告訴人之上開傷勢確屬犬隻咬傷所致
      ，聲請人確犯有過失傷害犯行，復就聲請人否認犯罪之辯
      解何以不足採信，已依據相關證據逐一論駁，有相關證據
      可憑。
（二）聲請再審意旨雖以：告訴人陳翔業所受傷害照片，右側上
      下2個犬齒痕係該犬隻左側上下2個犬齒造成，而其左側亦
      有明顯片狀傷痕，聲請人安定偉所養之犬隻其左側上下牙
      的左側已空無一物，不會造成任何傷害，但告訴人所受傷
      害圖片卻出現在犬齒痕的左側，明顯說明該傷痕不是聲請
      人安定偉之犬隻造成云云，惟查：
　　⑴原確定判決所認定之事實係「該犬即因突遇陌生人遭受驚
      嚇而上前撲咬陳翔業，致陳翔業右大腿（後方）遭該犬咬
      傷，受有右側大腿咬傷之傷害。」（見原確定判決書第4
      頁），亦即認定聲請人之犬隻係咬傷告訴人右側大腿。　
　　⑵又原確定判決於理由欄復已說明：告訴人（原判決誤載為
      被告，應予更正）於該犬口鼻前端碰觸後，即留有「上下
      排列」之2 個齒痕（見偵卷第25頁），且於同日11時29分
      許至新北市立聯合醫院接受治療，經醫師診斷為「經狗咬
      傷右大腿後側，開放性咬傷，初期照護（Dog biteover r
      ight thigh .L/W over back of right thigh .Openbite
       ,right thigh ,initial encounter）」、「淺部創傷處
      理小於5 公分」，護理紀錄也載有「狗咬傷右大腿內側」
      一語，並由醫院開立處方、接受破傷風疫苗注射一情，有
      前述新北市立聯合醫院函送之當天病歷紀錄存卷足憑。顯
      見告訴人之上開傷勢確屬犬隻咬傷所致。再者，告訴人乃
      是當天立即11時29分許立即前往治療，另由被告提供之該
      犬照片，該犬僅有3 顆犬齒，其中左邊上下犬齒較長且無
      缺損，而右下顎之犬齒則已經斷裂，僅留有齒根（亦即僅
      有靠近牙床部分殘留，而缺失尖端）。經本院比對前開告
      訴人之傷勢照片乃為「上下排列之2 個齒痕」，亦與該犬
      撲咬物品時，僅可能由左邊上下犬齒留下「上下排列」齒
      痕2 個，右下顎之犬齒僅有齒根，難以造成開放性傷口之
      情狀吻合一致，於上述接觸之後，告訴人旋即前往新北市
      立聯合醫院接受治療，且經醫師診斷確實是狗的開放性咬
      傷，而告訴人大腿後側亦明顯留有2 個齒痕與該犬的齒痕
      互核相符，益徵告訴人之傷勢確實是遭被告飼養的狗咬傷
      無誤。被告上開辯解，不足採信（見原確定判決書第2頁
      、第6頁至第7頁），足證原確定判決所認定告訴人所上下
      2個咬痕係在右大腿內側，且告訴人所受2個咬痕亦係在右
      側。
　　⑶再觀諸聲請人於再審聲請狀內亦載明：告訴人陳翔業所受
      傷害照片，右側上下2個犬齒痕係該犬隻左側上下2個犬齒
      造成等語（詳本院卷第9頁），亦即不爭執告訴人陳翔業
      之傷害係右側上下2個咬痕。
　　  綜上所述，本院原確定判決係認定聲請人之犬隻咬傷告  
      訴人右大腿而有2 個咬痕，理由欄亦載明「上下排列」之
       2個齒痕，聲請人亦不爭執告訴人右大腿有上下2個齒 痕
      ，而爭執另有左側明顯片狀傷痕云云，自非屬足生影響於
      判決之重要證據漏未審酌。
（三）況就本件聲請人於再審理由狀所載之「其左側亦有明顯片
      狀傷痕(醫師診斷有書明淺部創傷處理小於5公分)，聲請
      人安定偉所養之犬隻其左側上下牙的左側已空無一物，不
      會造成任何傷害」乙節，此係聲請人二審上訴之上訴理由
      ，即原確定判決所載「被告上訴意旨略以：依告訴人陳翔
      業受傷照片，後腿左側有呈片狀傷痕，右側有上下2個犬
      齒痕」（見原確定判決第1頁），而有關聲請人上訴本院
      之前揭理由亦據原審法院及原確定判決於理由欄記載：㈡
      被告雖一再以：其所飼養之犬隻只有左邊上下犬齒及右下
      顎的犬齒，告訴人右大腿2個齒傷痕核與該犬之牙齒排列
      狀態不合，並非該犬咬傷云云置辯。惟查，原判決就被告
      此部分辯解已詳予說明：⒈告訴人（原判決誤載為被告，
      應予更正）於該犬口鼻前端碰觸後，即留有「上下排列」
      之2個齒痕，且於同日11時29分許至新北市立聯合醫院接
      受治療，經醫師診斷為「經狗咬傷右大腿後側，開放性咬
      傷，初期照護」、「淺部創傷處理小於5公分」，護理紀
      錄也載有「狗咬傷右大腿內側」等語，並由醫院開立處方
      、接受破傷風疫苗注射一情，有前述新北市立聯合醫院函
      送之當天病歷紀錄存卷足憑，顯見告訴人之上開傷勢確屬
      犬隻咬傷所致。⒉再由被告提供之該犬照片，該犬僅有3顆
      犬齒，其中左邊上下犬齒較長且無缺損，而右下顎之犬齒
      則已經斷裂，僅留有齒根（亦即僅有靠近牙床部分殘留，
      而缺失尖端），故該犬撲咬物品時，僅可能由左邊上下犬
      齒留下「上下排列」齒痕2個，與前開告訴人之傷勢照片
      為「上下排列之2個齒痕」，相互比對，亦屬吻合；益徵
      告訴人之傷勢確實是遭被告飼養的狗咬傷無誤。被告上開
      辯解，不足採信等語（見原判決理由欄二㈡所載）。故被
      告上訴意旨契置原判決明白論斷於不顧，仍持以為原判決
      指駁之陳詞，重為事實上之爭辯，要無可採（見原確定判
      決第2頁至第3頁）。足見原確定判決審理時不但已就卷存
      全部證據之實質證據價值加以判斷並定取捨，且已於理由
      內敘明其捨棄調查系爭證據之理由，尚難認有「重要證據
      漏未審酌」之違失。是聲請再審意旨仍執與原確定判決相
      同辯解再為爭執，並不符合法定再審事由。其再審聲請核
      無理由，應予駁回。
四、復按聲請再審之案件，除顯無必要者外，應通知聲請人及其
    代理人到場，並聽取檢察官及受判決人之意見。但無正當理
    由不到場，或陳明不願到場者，不在此限。所稱「顯無必要
    者」，係指聲請顯屬程序上不合法且無可補正或顯無理由而
    應逕予駁回，刑事訴訟法第429條之2、法院辦理刑事訴訟案
    件應行注意事項第177條之4定有明文。故有關於必要性之判
    斷，則應視踐行該法定程序是否有助於釐清聲請意旨及所主
    張之再審事由，自未排除法院於認有程序上不合法、顯無理
    由或應逕予開啟再審程序時，得不經踐行該法定程序並逕為
    裁定，故基於立法者就聽審權保障與考量司法資源有限性之
    合理分配，法院自得依據個案情節考量其必要性而有判斷餘
    地。基此，本件聲請意旨雖已敘明其聲請再審事由，然既屬
    顯無理由且無從補正，依前開說明及刑事訴訟法第429條之2
    之立法意旨，自無通知聲請人到場並聽取其意見之必要，附
    此敘明。
五、綜上所述，本件再審之聲請為無理由，應予駁回。
據上論斷，依刑事訴訟法第434條第1項，裁定如主文。
中　　華　　民　　國　　109 　年　　12　　月　　31　　日
                  刑事第十九庭  審判長法　官　曾淑華
                                      法　官  王美玲　
                                      法　官  陳文貴
以上正本證明與原本無異。
不得抗告。
                                      書記官　謝秀青
中　　華　　民　　國　　109 　年　　12　　月　　31　　日